【裁判字號】    99,抗,29
【裁判日期】    990129
【裁判案由】    塗銷所有權移轉登記等
【裁判全文】
臺灣高等法院高雄分院民事裁定            99年度抗字第29號
抗  告  人  王仁宗
            乙○○
            丙○○
相  對  人  華南商業銀行股份有限公司
法定代理人  甲○○
上列當事人間因請求塗銷所有權移轉登記等事件，對於民國99年
1月4日臺灣高雄地方法院97年度重訴字第188 號所為裁定提起抗
告，本院裁定如下：
    主  文
原裁定關於核定王仁宗、乙○○、丙○○訴訟標的價額部分，廢
棄。
訴訟標的價額核定為新臺幣柒佰貳拾陸萬零陸佰拾壹元。
    理  由
一、抗告意旨：
  (一)王仁宗略以：本案之訴訟標的價額，原法院核定僅為新台幣
    （下同）726 萬0611元，兩造於原審既未有為訴之變更或追
    加之情形，乃抗告人王仁宗就本案提起上訴時，原法院對於
    同一事件之訴訟標的價額，竟改核定王仁宗上訴利益為1548
    萬0547元，高於起訴時訴訟標的價額兩倍以上，顯非合理。
  (二)乙○○、丙○○略以：相對人起訴時係以其債權額726 萬06
    11元為其請求回復登記可得利益之範圍，並以該金額為訴訟
    標的價額，故本件訴訟標的價額應為726 萬0611元，詎原法
    院誤將乙○○回復原狀之利益及丙○○所主張對乙○○之借
    款額數作為核定訴訟標的價額之基礎，計算乙○○上訴利益
    為1458萬0547元，丙○○上訴利益為950 萬7396元，並據以
    計算第二審裁判費，有違民事訴訟法第77條之1 第1 、2 項
    規定。
二、按核定訴訟標的之價額，以起訴時之交易價額為準，無交易
    價額者，以原告就訴訟標的所有之利益為準，民事訴訟法第
    77條之1 第1 、2 項定有明文。又按債權人行使撤銷權之目
    的，在使其債權獲得清償，故應以債權人因撤銷權之行使所
    受利益為準，原則上以債權人主張之債權額，計算其訴訟標
    的價額（最高法院97年度第1 次民事庭會議決議照）。經
    查，相對人於原審主張抗告人王仁宗因擔任訴外人宏亞南電
    子股份有限公司（下稱宏亞南公司）向伊借款之連帶保證人
    ，對伊負有新台幣（下同）726 萬0611元本息及違約金債務
    ，詎王仁宗為規避執行，先後將其所有如附表所示之不動產
    虛偽出售並辦理所有權移轉登記，縱認非通謀，其行為亦有
    害於伊之債權，伊亦得行使撤銷權，爰依通謀虛偽意思表示
    、代位行使買賣契約移轉標的物請求權及撤銷詐害行為等法
    律關係，提起本件訴訟，而以先位聲明求為(一)確認抗告人王
    仁宗、乙○○間就附表編號1 、2 所示不動產之買賣關係不
    存在；(二)乙○○就附表編號1 、2 所示不動產於附表編號1
    、2 所示日期以買賣為原因所為所有權移轉登記，應予塗銷
    ；(三)抗告人丙○○就附表編號1 、2 所示不動產所為抵押權
    設定登記應予塗銷；(四)確認王仁宗與原審共同被告王俊雄間
    就附表編號3 所示不動產之買賣關係不存在；(五)王俊雄就附
    表編號3 所示不動產於附表編號3 所示日期以買賣為原因所
    為所有權移轉登記，應予塗銷；(六)原審共同被告王淑惠就附
    表編號3 所示不動產所為抵押權設定登記應予塗銷；(七)確認
    王仁宗、原審共同被告郭瑞宛間就附表編號4 所示不動產之
    買賣關係不存在；(八)郭瑞宛就附表編號4 所示不動產於附表
    編號4 所示日期以買賣為原因所為所有權移轉登記，應予塗
    銷；並以備位聲明求為(一)王仁宗、乙○○間就附表編號1 、
    2 所示不動產之買賣及所有權移轉登記行為應予撤銷；(二)乙
    ○○就附表編號1 、2 所示不動產於附表編號1 、2 所示日
    期以買賣為原因所為所有權移轉登記，應予塗銷；(三)丙○○
    就附表編號1 、2 所示不動產所為抵押權設定登記應予塗銷
    ；(四)王仁宗、王俊雄間就附表編號3 所示不動產之買賣及所
    有權移轉登記行為應予撤銷；(五)王俊雄就附表編號3 所示不
    動產於附表編號3 所示日期以買賣為原因所為所有權移轉登
    記，應予塗銷；(六)王淑惠就附表編號3 所示不動產所為抵押
    權設定登記應予塗銷；(七)王仁宗、郭瑞宛間就附表編號4 所
    示不動產之買賣及所有權移轉登記行為應予撤銷；(八)郭瑞宛
    就附表編號4 所示不動產於附表編號4 所示日期以買賣為原
    因所為所有權移轉登記，應予塗銷之判決，固係以一訴主張
    數項訴訟標的，惟其起訴目的均在使上開不動產回復登記為
    王仁宗所有之狀態，俾使相對人之債權獲得清償，故應以相
    對人如獲勝訴判決所受利益為準。本件相對人主張其債權額
    為726 萬0611元，兩造均無爭執，自應以此核定訴訟標的價
    額，原法院以不動產買賣價金、轉得人丙○○所主張其借款
    予乙○○之金額，分別計算抗告人提起第二審上訴之訴訟標
    的價額，據以計算抗告人上訴第二審之裁判費，自有未合，
    抗告意旨指摘原裁定不當，求予廢棄改核定，非無理由，應
    由本院改核定訴訟標的價額為726 萬0611元。
據上論斷，本件抗告為有理由，依民事訴訟法第459 條之1 第1
項、第450 條，裁定如主文。
中    華    民    國    99    年    1     月    29    日
                            民事第六庭
                                審判長法官  許明進
                                法      官  張明振
                                法      官  徐文祥
以上正本證明與原本無異。
如不服本裁定應於送達後10日內向本院提出再抗告狀（並按他造
當事人之人數附繕本），並繳納再抗告費新臺幣1,000 元。
再為抗告僅得以適用法規顯有錯誤為理由，並應委任律師為代理
人。
中    華    民    國    99    年    2     月    2     日
                                書  記  官  梁雅華
附註：
抗告人之配偶、三親等內之血親、二親等內之姻親，或抗告人為
法人、中央或地方機關時，其所屬專任人員具有律師資格並經法
院認適當者，亦得為第三審代理人。
抗告人或其法定代理人具有律師資格者及前項情形，應於提起抗
告或委任時釋明之。
附表：（臺灣高等法院高雄分院99年度抗字第29、34號）
┌──┬───────────┬───┬────┬─────────┬────┬───────────┬────┐
│編號│      不動產          │買受人│買賣時間│     買賣價金     │買賣移轉│       抵押權人       │抵押權  │
│    │                      │      │        │                  │登記時間│                      │登記時間│
├──┼───────────┼───┼────┼─────────┼────┼───────────┼────┤
│ 1  │高雄市○○區○○段272 │乙○○│96年2 月│11,200,000 元     │96年3 月│丙○○                │96年4 月│
│    │地號土地（面積69平方公│      │27日    │                  │9 日    │（第2 順位，共同擔保債│26日    │
│    │尺，權利範圍全部）、27│      │（登記買│                  │        │權本金最高限額6,000,00│        │
│    │3 地號土地（面積21平方│      │賣原因發│                  │        │0 元．債務人為乙○○）│        │
│    │公尺，權利範圍全部）、│      │生日期：│                  │        │                      │        │
│    │429 建號建物（門牌號碼│      │96年3 月│                  │        │                      │        │
│    │：高雄市○○區○○路  │      │1 日）  │                  │        │                      │        │
│    │429 號，總面積169.74平│      │        │                  │        │                      │        │
│    │方公尺，權利範圍全部）│      │        │                  │        │                      │        │
├──┼───────────┼───┼────┼─────────┼────┼───────────┼────┤
│ 2  │高雄縣湖內鄉○○段977 │乙○○│96年3 月│6,000,000 元      │96年3 月│丙○○                │96年4 月│
│    │號土地（面積9,014.8 平│      │6 日    │（另包含高雄縣湖內│26日    │（第1 順位，與高雄縣湖│27日    │
│    │方公尺，權利範圍6 分之│      │        │鄉○○段1105地號土│        │內鄉○○段1105地號土地│        │
│    │1 ）                  │      │        │地《面積547.36平方│        │《面積547.36平方公尺，│        │
│    │                      │      │        │公尺，權利範圍6 分│        │權利範圍6 分之1》、110│        │
│    │                      │      │        │之1 》、1106地號土│        │6地號土地《面積967.39 │        │
│    │                      │      │        │地《面積967.39平方│        │平方公尺，權利範圍6 分│        │
│    │                      │      │        │公尺，權利範圍6分 │        │之1 》共同擔保債權本金│        │
│    │                      │      │        │之1 》）          │        │最高限額9,600,000 元，│        │
│    │                      │      │        │                  │        │債務人為王仁宗）      │        │
├──┼───────────┼───┼────┼─────────┼────┼───────────┼────┤
│ 3  │高雄縣湖內鄉○○段875 │王俊雄│96年2 月│900,000元         │96年3 月│王淑惠                │96年5 月│
│    │地號土地（面積38.03 平│      │25日    │                  │16日    │（第1 順位，共同擔保債│3 日    │
│    │方公尺，權利範圍全部）│      │（登記買│                  │        │務本金最高限額1,000,00│        │
│    │、876 地號土地（面積  │      │賣原因發│                  │        │0 元，債務人為王俊雄）│        │
│    │27.96 平方公尺，權利範│      │生日期：│                  │        │                      │        │
│    │圍全部）、149 建號建物│      │96年2 月│                  │        │                      │        │
│    │（門牌號碼：高雄縣湖內│      │27日）  │                  │        │                      │        │
│    │鄉○○街147 巷14號，總│      │        │                  │        │                      │        │
│    │面積95.94 平方公尺，權│      │        │                  │        │                      │        │
│    │利範圍全部）          │      │        │                  │        │                      │        │
├──┼───────────┼───┼────┼─────────┼────┼───────────┼────┤
│ 4  │高雄縣路竹鄉○○段498 │郭瑞宛│96年2 月│2,200,000 元      │96年3 月│                      │        │
│    │地號土地（面積70.06 平│      │26日    │                  │8 日    │                      │        │
│    │方公尺，權利範圍全部）│      │        │                  │        │                      │        │
│    │、118 建號建物（門牌號│      │        │                  │        │                      │        │
│    │碼：高雄縣路竹鄉○○路│      │        │                  │        │                      │        │
│    │28號，總面積184.64平方│      │        │                  │        │                      │        │
│    │公尺，權利範圍全部）  │      │        │                  │        │                      │        │
└──┴───────────┴───┴────┴─────────┴────┴───────────┴────┘

司法院資訊處製作；財團法人民間司法改革基金會備份。
